【裁判字號】    94,訴,1392
【裁判日期】    950227
【裁判案由】    毒品危害防制條例
【裁判全文】
臺灣板橋地方法院刑事判決              94年度訴字第1392號
公  訴  人  臺灣板橋地方法院檢察署檢察官
被      告  甲○○
                    （另案於臺灣臺北監獄臺北分監執行中）
上列被告因毒品危害防制條例案件，經檢察官提起公訴（94年度
毒偵字第2379號），被告於準備程序進行中就被訴事實為有罪之
陳述，經告知簡式審判程序之旨，並聽取當事人之意見後，本院
裁定由受命法官獨任進行簡式審判程序，並判決如下：
    主  文
甲○○連續施用第一級毒品，累犯，處有期徒刑拾月。扣案之第
一級毒品海洛因（合計淨重陸點伍壹公克）沒收銷燬之；裝載第
一級毒品海洛因之外包裝袋柒只沒收。又連續施用第二級毒品，
累犯，處有期徒刑拾月。扣案之第二級毒品安非他命（淨重伍零
點捌公克）、第二級毒品甲基安非他命（驗餘淨重貳柒點玖玖公
克）、吸食器壹組內殘留之甲基安非他命、N,N- 二甲基安非他
命、安非他命（量微無法驗重），均沒收銷燬之；裝載第二級毒
品安非他命之外包裝袋貳拾壹只、裝載第二級毒品甲基安非他命
之外包裝袋拾捌只及吸食器貳組，均沒收。應執行有期徒刑壹年
陸月。扣案之第一級毒品海洛因（合計淨重陸點伍壹公克）、第
二級毒品安非他命（淨重伍零點捌公克）、第二級毒品甲基安非
他命（驗餘淨重貳柒點玖玖公克）、吸食器壹組內殘留之甲基安
非他命、N,N-二甲基安非他命、安非他命（量微無法驗重），均
沒收銷燬之；裝載第一級毒品海洛因之外包裝袋柒只、裝載第二
級毒品安非他命之外包裝袋貳拾壹只、裝載第二級毒品甲基安非
他命之外包裝袋拾捌只及吸食器貳組，均沒收。
    事  實
一、甲○○曾因施用毒品，經本院以87年度毒聲字第24裁定應送
    勒戒處所觀察、勒戒，經觀察、勒戒後，認無繼續施用毒品
    傾向，經臺灣板橋地方法院檢察署檢察官於民國87年6月22
    日以87年度偵字第10757號為不起訴處分確定；又因施用毒
    品，經本院以87年度毒聲字第1618號裁定應送勒戒處所觀察
    、勒戒，經觀察、勒戒後，亦認無繼續施用毒品傾向，經臺
    灣板橋地方法院檢察署檢察官於87年9 月18日以87年度偵字
    第16624 號為不起訴處分確定；復因施用第二級毒品，經本
    院裁定令入戒治施以強制戒治，並提起公訴，經臺灣高等法
    院以88年度上易字第1487號判決判處有期徒刑6 月，如易科
    罰金，以300 元折算1 日確定，另因竊盜案件，經臺灣高等
    法院以88年度上易字第3398號判決判處有期徒刑6 月，如易
    科罰金，以300 元折算1 日確定，前開2 案件，經臺灣高等
    法院以89年度聲字第598 號裁定應執行有期徒刑10月，如易
    科罰金，以300 元折算1 日；再因施用第二級毒品，經本院
    以88年度易字第4737號判決判處有期徒刑4 月，如易科罰金
    ，以300 元折算1 日，接續執行，於90年5 月1 日執行完畢
    。又因施用第二級毒品，經本院以90年度毒聲字第4212號裁
    定令入戒治處所施以強制戒治，經強制戒治後，於92年1 月
    21日執行完畢，並經提起公訴，經本院以91年度簡字第51
    號簡易判決判處有期徒刑5 月，如易科罰金，以300 元折算
    1 日，另因傷害案件，經本院以91年度重簡字第1510號簡易
    判決判處有期徒刑4 月，如易科罰金，以300 元折算1 日，
    嗣經本院以92年度聲字第673 號裁定應執行有期徒刑8 月，
    如易科罰金，以300 元折算1 日，於92年9 月21日縮刑期滿
    執行完畢。詎其仍未戒除毒癮，竟於強制戒治執行完畢釋放
    後，5 年內另分別基於施用第一級毒品海洛因（以下簡稱海
    洛因）及施用第二級毒品安非他命（以下簡稱安非他命）之
    概括犯意，自93年11月間某日起至94年4 月22日某時止，先
    後多次在臺北縣新莊市○○路132 巷1 弄2 號住處、臺北縣
    樹林市○○路275 號7 樓之2 等地，以將海洛因摻入香菸中
    ，再點火吸食之方式施用海洛因，平均每日施用1 次，及以
    將安非他命放置在吸食器中，在其下以火燒烤，使生煙霧，
    再以口鼻吸其煙氣之方式施用安非他命，平均每星期施用1
    次。嗣分別於94年1 月12日13時10分許，為警在臺北縣板橋
    市○○路○ 段270 巷26號前查獲，並在其所駕駛之車牌號碼
    5071-FG 號自用小客車及其位於臺北縣樹林市○○路275 號
    7 樓之2 號扣得海洛因3 包（合計淨重2.05公克）、安非他
    命21包（合計淨重50.8公克）及吸食器1 組。於94年4 月22
    日17時許，為警在臺北縣新莊市○○○街、中和街口查獲，
    並扣得其所有之海洛因4 包（合計淨重4.46公克）、甲基安
    非他命18包（驗餘淨重27.99 公克）及吸食器1 組（內含微
    量甲基安非他命、N,N-二甲基安非他命、安非他命，量微無
    法驗重），均採尿驗悉。
二、案經臺北市政府警察局北投分局移送暨臺北縣政府警察局新
    莊分局報告臺灣板橋地方法院檢察署檢察官偵查起訴。
    理  由
一、上揭事實，業據被告甲○○於本院審理中坦承不諱，且其於
    94年1月12日為警查獲後所採集之尿液，經送往臺灣尖端先
    進生技醫藥股份有限公司以EIA酵素免疫分析法初步檢驗，
    以GC/MS氣相層析質譜儀確認檢驗結果，認有鴉片類及安非
    他命類陽性反應，有該公司94年1月21日濫用藥物檢驗報告
    、臺北市政府警察局北投分局查獲煙毒、麻藥案件尿液送驗
    記錄簿各乙紙在卷可稽；於同年4月22日為警查獲後所採集
    之尿液，經送往臺灣檢驗科技股份有限公司以EIA酵素免疫
    分析法初步檢驗，以GC/MS氣相層析質譜儀確認檢驗結果，
    亦有安非他命類及鴉片類陽性反應，有該公司94年5月17 日
    CH/2005/50088號濫用藥物尿液檢驗報告乙紙附卷可稽；且
    為警於94年1月12日查獲時所扣得之白粉3包經送往法務部調
    查局以化學呈色法、氣相層析質譜儀分析法鑑定結果，認含
    海洛因成分，淨重2.05公克，有該局調科壹字第060009624
    號鑑定通知書乙紙附卷可佐。為警於是日查獲之結晶21包，
    經臺北市政府警察局北投分局以聯勤204廠製造之毒品檢驗A
    包試劑初步檢驗結果，呈安非他命反應，毛重53公克，淨重
    50.8公克，亦有臺北市政府警察局北投分局查獲涉嫌毒品危
    害防制條例案件毒品初步鑑驗報告書乙紙附卷可參。並有為
    警於被告臺北縣樹林市○○路275號7樓之2號住處抽屜內扣
    得之吸食器1組扣案可證。被告於本院審理中雖僅坦承於其
    臺北縣樹林市○○路275號7樓之2號住處所扣得之安非他命
    及吸食器1組為其所有，然查在其所駕駛之車牌號碼5071-FG
    號自用小客車內所查獲之海洛因3包及安非他命20包，被告
    業於警詢中自承其知道前開車輛內放置之黑色外套內裝有前
    開海洛因及安非他命，於檢察官偵訊中更自承前開外套是其
    拿去車上放的等語，足徵被告至少有持有前開毒品。而為警
    同時查獲之尤宗偉及許晏文於警詢中則均明確證稱前開毒品
    為被告所有。參以被告對於前開毒品之來源，於警詢中係稱
    為姓名年籍不詳綽號「阿興」之成年男子所放置，於檢察官
    事務官詢問中及本院審理中則改稱為尤宗偉所有，前後所述
    已不一致，非無瑕疵。況於前開被告住處抽屜內之安非他命
    1包及吸食器1組，被告於警詢及檢察官偵訊中亦辯稱「阿興
    」所有，至本院審理中始自承為其所有。足徵被告前開否認
    毒品為其所有之辯詞，無非避重就輕卸責之詞，尚難採信，
    前開扣案之毒品及吸食器1組均應屬被告所有。而為警於94
    年4月22日查獲時所扣得之白色結晶18包及吸食器1組，經送
    往內政部警政署刑事警察局鑑定結果，認前開白色結晶18包
    驗前實際總毛重33.59公克，包裝塑膠袋總重約5.45公克，
    經抽樣其中1包鑑定，取0.15公克鑑定用罄，檢出甲基安非
    他命成分，而吸食器1組，以有機溶劑洗滌，取洗滌液鑑定
    ，檢出甲基安非他命、微量N,N-二甲基安非他命、微量安非
    他命等成分，亦有刑事警察局94年7月28日刑鑑字第
    0940069599號鑑定書乙紙附卷可憑，此外並有前開吸食器1
    組扣案可證，而前開扣案之物為被告所有之事實，業據其於
    本院審理中坦承不諱。綜上所述，被告自白與事實相符，被
    告施用第一級、第二級毒品犯行均應堪認定。又被告曾因施
    用毒品，經本院以90年度毒聲字第4212號裁定令入戒治處所
    施以強制戒治，經強制戒治後，於92年1月21日執行完畢，
    有臺灣高等法院被告全國前案紀錄表乙紙附卷足憑。足徵被
    告經強制戒治執行完畢釋放後，5年以內再犯施用毒品危害
    防制條例第10條之罪。本件事證明確，被告犯行洵堪認定。
二、查海洛因、安非他命分別為毒品危害防制條例第2條第2項第
    1款、第2款明定之第一級、第二級毒品，均不得持有、施用
    及販賣。核被告施用海洛因之所為係犯毒品危害防制條例第
    10條第1項之罪。其施用安非他命之所為，係犯同條第2項之
    罪。其施用海洛因、安非他命前後持有海洛因及安非他命之
    低度行為應為施用之高度行為所吸收，均不另論罪。被告先
    後多次施用海洛因及安非他命犯行，均時間緊接，方法相同
    ，觸犯構成要件相同之罪名，顯係基於概括犯意為之，皆應
    依連續犯規定論以一罪，並依法加重其刑。其所犯上開2罪
    ，犯意各別，行為不同，應予分論併罰。又被告曾因違反毒
    品危害防制條例案件，經本院以91年度簡字第51號簡易判決
    判處有期徒刑5月，如易科罰金，以300元折算1日，另因傷
    害案件，經本院以91年度重簡字第1510號簡易判決判處有期
    徒刑4月，如易科罰金，以300元折算1日，嗣經本院以92年
    度聲字第673號裁定應執行有期徒刑8月，如易科罰金，以
    300元折算1日，於92年9月21日縮刑期滿執行完畢，有前開
    臺灣高等法院被告全國前案紀錄表乙紙附卷可參，其受有期
    徒刑之執行完畢，5年以內再犯有期徒刑以上之本罪，為累
    犯，均應遞加重其刑。公訴人雖僅就被告於94年1月12日20
    時35分、同年4月22日20 時8分為警採尿前26小時、96小時
    內某時，施用第一級及第二級毒品犯行提起公訴，然檢察官
    就犯罪事實一部起訴者，其效力及於全部，本件被告其餘施
    用海洛因及安非他命犯行，與前揭論罪科刑部分，有連續犯
    裁判上一罪關係，已如前述，本院自應就屬於裁判上一罪之
    前開部分一併加以裁判。爰審酌施用海洛因後，有短暫興奮
    及欣快感，而隨之而來卻會陷入困倦狀態，長期使用會產生
    耐藥性及心理、生理依賴性，即需增加劑量始可達到主觀相
    同效果，一旦停止使用，除產生戒斷反應外，易伴有心理之
    渴藥性，導致施用者無法控制自身行為。而安非他命為中樞
    神經興奮劑，使用者於初用時會有提神、振奮、欣快感、自
    信、滿足感等效果，但多次使用後，前述感覺會逐漸縮短或
    消失，不用時會感覺無力、沮喪、情緒低落而致使用量及頻
    次日漸增加，長期使用會造成如妄想型精神分裂症之安非他
    命精神病，症狀包括猜忌、多疑、妄想、情緒不穩、易怒、
    視幻覺、聽幻覺、觸幻覺、強迫或重覆性的行為及睡眠障礙
    等，也常伴有自殘、暴力攻擊行為，施用海洛因及安非他命
    分別對身心產生的危害，被告業經多次觀察、勒戒及強制戒
    治卻仍無法戒除施用毒品之惡習，復為本件施用海洛因及安
    非他命犯行，顯見戒除毒癮之意志薄弱，兼衡其犯罪之動機
    、目的、手段、品行、施用次數、頻率，施用毒品之歷程，
    及至本院審理中始坦承犯行之態度等一切情狀，分別量處如
    主文所示之刑，並定其應執行之刑，以玆儆懲。
三、扣案之海洛因（合計淨重6.51公克）、安非他命（淨重50.8
    公克）、甲基安非他命（驗餘淨重27.99公克）、吸食器壹
    組內殘留之甲基安非他命、N,N-二甲基安非他命、安非他命
    （量微無法驗重），分別為查獲之第一級毒品及第二級毒品
    ，應依毒品危害防制條例第18條第1項前段，不問屬於犯人
    與否，均沒收銷燬之。裝載海洛因之外包裝袋7只、裝載安
    非他命之外包裝袋21只、裝載甲基安非他命之外包裝袋18只
    及吸食器2組，為被告所有供其施用海洛因、安非他命所用
    或預備所用之物之事實，已如前述，爰均依刑法第38條第1
    項第2款宣告沒收。
據上論斷，應依刑事訴訟法第273 條之1 第1 項、第299 條第1
項前段，毒品危害防制條例第10條第1 項、第2 項、第18條第1
項前段，刑法第11條前段、第56條、第47條、第51條第5 款、第
38條第1 項第2 款，判決如主文。
本案經檢察官曾文鐘到庭執行職務。
中    華    民    國    95    年    2     月    27    日
                  刑事第十庭  法  官     張宏節
上列正本證明與原本無異。
如不服本判決應於送達後10日內向本院提出上訴狀。
                              書記官     鄧順生
中    華    民    國    95    年    2     月    27    日
附錄本案論罪科刑法條全文：
毒品危害防制條例第10條
施用第一級毒品者，處 6 月以上 5 年以下有期徒刑。
施用第二級毒品者，處 3 年以下有期徒刑。


司法院資訊處製作；財團法人民間司法改革基金會備份。
